臺灣臺中地方法院民事判決　94年度重訴字第300號
原　　　告　甲○○
　　　　　　丙○○
共　　　同
訴訟代理人　林益輝　律師
被　　　告　台中縣政府
法定代理人　乙○○
訴訟代理人　李淑女　律師
上列當事人間請給求付價金事件，經本院於民國94年10月21日言
詞辯論終結，判決如下：
    主    文
原告之訴及假執行之聲請均駁回。
訴訟費用由原告負擔。
    事實及理由
壹、原告訴之聲明：
一、被告應給付原告新台幣（下同）參仟零伍柒萬壹仟肆佰伍拾
    貳元及自起訴狀繕本送達被告翌日起至清償日止按年利率百
    分之五計算之利息。
二、原告願供擔保，請准宣告假執行。
貳、事實摘要：
一、兩造不爭執之事實：
    兩造於民國八十八年四月一日簽訂之買賣契約書（如原告起
    訴狀附件一，下稱系爭契約）為真正。
二、本件爭點：
    系爭契約是否包含坐落台中縣潭子鄉○○○段大埔厝小段第
    三四、第三四之四、第三四之五地號上之建物在內？
(一)、原告主張：不包括。
(二)、被告主張：包括。
參、法院之判斷：
一、查系爭契約首段即明定：「．．．茲就縣定古蹟（摘星山莊
    ）之土地、『房屋』買賣事宜，協議條件如后：」，並無其
    他解釋之空間。
二、次查，本院傳訊證人即兩造簽訂系爭契約之見證人陳惠伶律
    師到庭結證稱：「（法官問）88年4月1日台中縣政府與甲○
    ○等所簽訂買賣契約書之真意是否包括地上建物（提示）？
    答：在買賣契約書第一條就有載明標的部分包括土地及上房
    屋，所以有包括房屋在內，當時台中縣政府購買系爭摘星山
    莊的古蹟，購買經費資金來源為內政部、臺灣省政府與台中
    縣政府各出三分之一，內政部相關函文表示所要購買的為土
    地及其上房屋，所以台中縣政府要跟甲○○、丙○○購買的
    也是土地及房屋。當時丙○○跟祭祀公業簽訂的買賣契約書
    ，從契約書上看不出有買房屋，但是丙○○表示有購買房屋
    ，因房屋當時未辦保存登記，所以丙○○、甲○○只要能夠
    把土地房屋點交給台中縣政府契約即可履行。被指定為縣定
    古蹟之後才開始價購，契約本身有包含土地及房屋在內，當
    時台中縣政府就是要買土地及其上房屋。」（參本院九十四
    年九月二十三日言詞辯論筆錄），由證人前開證述，亦足認
    系爭契約確實包括土地上建物在內。
三、至於原告主張系爭建物早在八十六年十二月二十六日列為縣
    定古蹟，原告對系爭建物自始即無取得占有或所有權，本院
    八十九年度簡上字第二二九號判決即為此認定。惟按，「私
    有古蹟所有權移轉時，除繼承外，政府有優先購買權；．．
    ．。」，文化資產保存法第三十一條第二項定定有明文。由
    條文內容即知，古蹟並非不能買賣或移轉所有權。原告於本
    院豐原簡易庭八十八年度豐簡字第四六一號案件（即前開八
    十九年度簡上字第二二九號判決之第一審案件）中，即主張
    已向訴外人林勝雄（即該案被告）買得系爭建物，並請求林
    勝雄應交付系爭建物予原告。並獲勝訴判決，此經本院調取
    前開卷宗查閱屬實。雖該案件經上訴後，為本院合議庭廢棄
    ，改判駁回原告之訴（八十九年度簡上字第二二九號判決）
    。惟該判決之主要理由係認「依兩造（指本案原告丙○○及
    訴外人林勝雄）買賣契約文字內容暨探求兩造買賣契約之真
    意，應認上訴人（即林勝雄）於八十六年九月十一日前未拆
    除系爭建物，僅有容忍被上訴人（即本件原告丙○○）拆除
    系爭建物之義務，上訴人並無交付系爭建物占有之義務；且
    退萬步言之，縱使上訴人於上開期限前未拆除即有交付系爭
    建物之義務，惟因被上訴人『遲延給付價金』，上訴人於被
    上訴人付清第三次款及尾款後一個月內之拆除期限內，因系
    爭建物經指定為古蹟而拆除不能，應屬不可歸責於上訴人之
    事由而給付不能，上訴人應免為給付義務。．．．」（詳見
    本院八十九年度簡上字第二二九號判決第二十三頁第五項）
    ，亦即，係因本件原告遲延給付買賣價金造成系爭建物不能
    拆除，亦不能交付。與本件買賣契約標的物是否包括系爭建
    物在內，全然無涉。
四、綜上所述，系爭買賣契約包括地上建物在內，應堪認定。從
    而，原告既未依約將建物交付被告，被告自無交付買賣契約
    尾款之義務，原告依據買賣契約，請求交付尾款，即屬無據
    ，應予駁回。原告之訴既經駁回，其假執行之聲請，亦失附
    麗，應併予駁回之。
肆、結論：原告之訴為有理由，依民事訴訟法第七十八條，判決
    如主文。
中　　華　　民　　國　　94　　年　　11　　月　　11　　日
                  民事第四庭    法  官  曹宗鼎
正本係照原本作成。
如對本判決上訴，須於判決送達後20日內向本院提出上訴狀。
中　　華　　民　　國　　94　　年　　11　　月　　11　　日
                                書記官
